【裁判字號】    95,台上,6453
【裁判日期】    951123
【裁判案由】    常業詐欺等罪
【裁判全文】
最高法院刑事判決            九十五年度台上字第六四五三號
上  訴  人  甲○○
            丙○○
            乙○○（原名陳彥仲）
            丁○○
上列上訴人等因常業詐欺等罪案件，不服台灣高等法院中華民國
九十五年六月二日第二審更審判決（九十五年度上更(一)字第五二
號，起訴案號：台灣板橋地方法院檢察署八十九年度偵字第六九
五九、八一七六、八五三五、九二六四、一一二一七、一二八八
０、一六五三五號），提起上訴，本院判決如下：
    主  文
上訴駁回。
    理  由
按刑事訴訟法第三百七十七條規定，上訴於第三審法院，非以判
決違背法令為理由，不得為之。是提起第三審上訴，應以原判決
違背法令為理由，係屬法定要件。如果上訴理由狀並未依據卷內
訴訟資料，具體指摘原判決不適用何種法則或如何適用不當，或
所指摘原判決違法情事，顯與法律規定得為第三審上訴理由之違
法情形，不相適合時，均應認其上訴為違背法律上之程式，予以
駁回。本件原判決認定上訴人甲○○、丙○○、丁○○與不詳真
實姓名之王姓成年男子暨孫宏明（已判刑確定）、邱顯聰、靳祐
虎（均另案審理）、綽號「小偉」之成年男子等人共同基於常業
詐欺及行使偽造私文書之概括犯意聯絡，自民國八十九年一月十
五日起，由王姓男子提供000000000等電話門號，並在
報紙上刊登貸款廣告，利用電話轉接功能，將客戶洽詢貸款之電
話予以轉接，初由甲○○負責在台北縣土城市○○路○段、延壽
路路口接聽。同年三月間起，甲○○租用台北縣土城市○○路○
段二六三號二十樓房屋為據點，由丙○○、邱顯聰、靳祐虎接聽
電話、抄錄客戶基本資料等工作，孫宏明、丁○○等人則陪客戶
辦理開戶及匯款事宜。甲○○、丙○○、丁○○、邱顯聰、王姓
男子等人復與上訴人乙○○（原名陳彥仲）基於共同行使偽造私
文書之概括犯意聯絡，由甲○○將王姓男子提供之林佳音、蕭月
嬌等人國民身分證影本交予乙○○，再由乙○○、邱顯聰等人於
同年三月三日及四月十日，持林佳音、蕭月嬌之國民身分證影本
先後至台北縣板橋市維真通信企業有限公司（下稱維真公司）、
期績有限公司（下稱期績公司），冒用蕭月嬌、林佳音之名義偽
造「行動電話服務申請書」，並偽簽「蕭月嬌」、「林佳音」署
押於該申請書上，持以申請行動電話門號，足以生損害於台灣大
哥大股份有限公司（下稱台灣大哥大公司）、維真公司、期績公
司、林佳音及蕭月嬌等人。乙○○取得行動電話ＳＩＭ卡及易付
卡後，交付甲○○作為聯絡客戶之用，使台灣大哥大公司陷於錯
誤，提供通信服務，而詐得通話服務之不法利益。翁雅俐等人因
閱覽報紙上之廣告，以電話聯絡貸款事宜，甲○○等人即訛稱其
與金融機構關係良好，可順利獲得貸款，但須先將活動費、手續
費、公關費及保險費等費用，匯入其指定之帳戶內，致翁雅俐等
人信以為真，依指示匯款，藉此詐取錢財，恃以為生，其被害人
及詐得之金額等詳如原判決附表一所示，經警於同年三月三十一
日循線查獲等情。爰撤銷第一審之判決，改判論處甲○○、丙○
○、丁○○共同常業詐欺；乙○○共同連續行使偽造私文書，足
以生損害於他人罪刑，已敘明其所憑之證據及認定之理由，而以
上訴人等否認犯罪所持之辯解為不足採，予以指駁綦詳。所為論
敘，俱有卷存之證據資料可資覆按，從形式上觀察，並無判決違
背法令之情形存在。按共同實行犯罪行為之人，在合同意思範圍
內，各自分擔犯罪行為之一部，相互利用他人之行為，以達其犯
罪之目的者，即應對於全部所發生之結果，共同負責。又共同正
犯間之意思聯絡，不以數人間直接發生者為限，即有間接之聯絡
者，亦包括在內；且不問犯罪動機起於何人，亦不必每一階段犯
行，均參與實行。上訴人等與孫宏明、邱顯聰、靳祐虎、王姓男
子、「小偉」等人就上開犯行具有犯意聯絡、行為分擔，均為共
同正犯，原判決已於事實欄認定明確，並於理由內論敘翔灼。丙
○○上訴意旨以其不識王姓男子，雙方無從為犯意之聯絡，且其
於甲○○之租屋處僅居住數天，不可能自始至終參與本件各階段
之犯行等語。甲○○上訴意旨謂其係聽從王姓男子之指示而工作
，與其他之人不生共犯關係等語，憑己見任意指摘原判決違法，
難謂符合第三審上訴之法定要件。再，丙○○在警詢中所為之陳
述，係出於自由意思，所辯因警方之刑求致為不實之供述等語，
不足採信，原審已詳加調查說明（見原判決第七頁第八行至第八
頁第二行）。丙○○上訴意旨猶執陳詞，再事爭辯，亦非第三審
上訴之合法理由。又九十四年二月二日公布刪除，九十五年七月
一日施行前刑法第三百四十條之常業詐欺罪，祇須有賴詐欺犯罪
為謀生職業之意思，而有事實上之表現為已足，不以犯罪時間之
長短為準，亦不以專賴該犯罪為唯一生活依憑之必要。甲○○上
訴意旨以其工作係單純聯絡貸款客戶，提供資料予王姓男子，事
後按二成計算報酬，時間僅一個多月，不能論以常業犯等語，尚
有誤解。至王姓男子給予甲○○之報酬究竟若干？提供幾線電話
門號供犯罪之用？甲○○開始犯罪之確實時間為何？有無參與原
判決附表一編號六所示之犯行？均不影響事實之確認及法律之適
用，亦無礙於甲○○應負之正犯責任，客觀上自無調查之必要性
，亦非判決書理由欄應記載之事項，尤不得任憑己意漫言指摘。
復查乙○○、丁○○上訴意旨對於原判決依憑證據所為之事實認
定，究竟如何違背法令，未依據卷內訴訟資料具體指摘；乙○○
上訴意旨泛稱其受甲○○委託辦理行動電話門號，未詳查證件來
源，致罹刑章，但犯後已坦承犯罪，所獲報酬僅約新台幣二萬元
等語。丁○○上訴意旨漫稱其於八十九年三月二十二日開始上班
，同月三十一日即經警查獲，尚在試用期間，且僅幫客戶完成二
件貸款，不知公司係從事不法之工作等語，暨甲○○、丙○○其
餘上訴意旨所指摘之各節，係就原審採證認事職權之適法行使，
及判決內已明白論斷之事項，砌詞指摘，以為單純事實上之爭執
，均與法律規定得為第三審上訴理由之違法情形，不相適合，其
上訴為違背法律上之程式，應予駁回。又本件既應從程序上為駁
回上訴之判決，乙○○請求為緩刑之宣告，本院無從審酌，併予
說明。
據上論結，應依刑事訴訟法第三百九十五條前段，判決如主文。
中    華    民    國  九十五  年  十一    月  二十三  日
                      最高法院刑事第二庭
                          審判長法官  紀  俊  乾
                                法官  黃  正  興
                                法官  陳  東  誥
                                法官  王  居  財
                                法官  林  開  任
      本件正本證明與原本無異
                                      書  記  官
中    華    民    國  九十五  年  十一    月  二十七  日
                                                  Ｒ


司法院資訊處製作；財團法人民間司法改革基金會備份。
